臺灣板橋地方法院刑事判決　　　　　　　96年度訴字第3012號
公　訴　人　臺灣板橋地方法院檢察署檢察官
被　　　告　乙○○
選任辯護人　游文華律師
被　　　告　丙○○
上列被告等因偽造有價證券等案件，經檢察官提起公訴（96年度
偵字第4618號），本院判決如下：
    主  文
乙○○意圖供行使之用，而偽造有價證券，處有期徒刑壹年陸月
，減為有期徒刑玖月；又共同未指定犯人，而向該管公務員誣告
犯罪，處拘役拾日，如易科罰金，以新臺幣壹仟元折算壹日，
減為拘役拾伍日，如易科罰金，以新臺幣壹仟元折算壹日。
丙○○共同未指定犯人，而向該管公務員誣告犯罪，處拘役貳拾
日，如易科罰金，以新臺幣壹仟元折算壹日，減為拘役拾日，如
易科罰金，以新臺幣壹仟元折算壹日。緩刑貳年。
    事  實
一、乙○○與丙○○係兄妹關係，乙○○於民國95年9 月間某日
    ，為清償積欠他人之賭債，向丙○○借用付款人為彰化商業
    銀行蘆洲分行、帳號為000000000 、票號為CM0000000 、已
    蓋用「丙○○」印章之空白支票一紙，並經丙○○授權其可
    填載票面金額為新臺幣（下同）五萬元以下而為簽發用以週
    轉調現。詎乙○○取得上紙空白支票三、四天後之某日，竟
    意圖供行使之用萌生偽造有價證券之犯意，在其位於桃園縣
    大溪鎮○○○街34巷1 號8 樓之住處，逾越授權範圍而偽造
    簽發票面金額為三十萬元之支票，並以自己名義在該票背面
    背書後，持赴臺北縣三重市中興橋下交予甲○○調借現金以
    清償賭債。乙○○因認賭債僅有十四萬餘元，未達三十萬元
    ，持票人卻未依約返還支票或找還十五萬餘元，心有不甘欲
    阻止付款，故將其擅自逾越授權範圍偽造簽發票面金額為三
    十萬元支票後交付他人一事告知丙○○，丙○○則因惶恐帳
    戶餘額不足跳票後，持票人追索未果，將對其家人不利，二
    人竟基於誣告之犯意聯絡，由丙○○於95年10月24日前往彰
    化商業銀行蘆洲分行辦理支票掛失止付手續，並填寫遺失票
    據申報書，請求臺北市政府警察局及臺北縣政府警察局協助
    偵辦侵占遺失物犯罪，未指定犯人，而向該管公務員誣告犯
    罪。嗣甲○○於95年11月11日向新光銀行北三重分行提示請
    求付款時，因該支票已經掛失止付而遭退票，經新光銀行北
    三重分行通知始悉上情。
二、案經雲林縣警察局臺西分局報告臺灣臺北地方法院檢察署呈
    請臺灣高等法院檢察署檢察長核令移轉臺灣板橋地方法院檢
    察署檢察官偵查起訴。
    理  由
一、刑事訴訟法第159 條第1 項雖規定，被告以外之人於審判外
    之言詞或書面陳述，除法律有規定外，不得作為證據。惟同
    法第159 條之5 明定：「被告以外之人於審判外之陳述，雖
    不符前四條之規定，而經當事人於審判程序同意作為證據，
    法院審酌該言詞陳述或書面陳述作成時之情況，認為適當者
    ，亦得為證據。」、「當事人、代理人或辯護人於法院調查
    證據時，知有第一百五十九條第一項不得為證據之情形，而
    未於言詞辯論終結前聲明異議者，視為有前項之同意。」其
    立法理由在於傳聞證據未經當事人之反對詰問予以核實，乃
    排斥其證據能力。惟當事人如放棄對原供述人之反對詰問權
    ，於審判程序表示同意該等傳聞證據可作為證據，此時，法
    院除認該傳聞證據欠缺適當性外，自可承認其證據能力。又
    當事人、代理人或辯護人於調查證據時，知有刑事訴訟法第
    159 條第1 項不得為證據之情形，卻表示「對於證據調查無
    異議」、「沒有意見」等意思，而未於言詞辯論終結前聲明
    異議者，應視為已有將該等傳聞證據採為證據之同意。經查
    ：被告乙○○、辯護人游文華律師、被告丙○○及檢察官於
    本院準備程序期日、審判期日，對本件之供述證據即：證人
    甲○○於警詢中之陳述、掛失止付票據提示資料查報表、退
    票理由單，表示對證據能力不爭執。嗣被告、辯護人及檢察
    官復於審判期日就本院逐一提示之證據於言詞辯論終結前，
    均未主張有刑事訴訟法第159 條第1項 不得為證據之情形。
    本院審酌上開書面作成時並無不當取供之情形，亦無證明力
    明顯過低之瑕疵，認為作為證據要屬適當，揆諸上開說明，
    本件經調查之證據，均有證據能力。至於卷附之遺失票據申
    報書、票據掛失止付通知書，本身即屬本案構成要件事實之
    一部分，不涉及陳述人之知覺或記憶有無錯誤之問題，非傳
    聞證據，自得作為證據。
二、上揭犯罪事實，業據被告乙○○、丙○○於本院審理時均坦
    承不諱，並經證人甲○○於警詢中指述綦詳，又有遺失票據
    申報書、票據掛失止付通知書、掛失止付票據提示資料查報
    表、退票理由單在卷可稽，足認被告等自白與事實相符，罪
    證明確，犯行均堪認定。
三、核被告乙○○偽造支票之行為，係犯刑法第201 條第1 項偽
    造有價證券罪，被告乙○○偽造有價證券復持以行使，其行
    使之低度行為吸收於偽造之高度行為之中，祇應論以偽造有
    價證券罪。又被告乙○○、丙○○謊報支票遺失之行為，均
    係犯刑法第171 條第1 項未指定犯人之誣告罪，被告二人間
    對此部分犯行，有犯意聯絡與行為分擔，為共同正犯。被告
    乙○○、丙○○於渠等所誣告之案件審理中即均自白犯行，
    應依刑法第172 條規定減輕其刑。又被告乙○○所偽造之有
    價證券面額非屬鉅額，且係為應付賭債之催逼，一時失慮，
    致罹重典，事後坦白認罪深具悔意，而其所犯偽造有價證券
    罪之法定本刑為三年以上十年以下有期徒刑，與其犯罪情節
    相較，實屬情輕法重，顯有堪資憫恕之處，本院認縱量處法
    定最低刑度，猶嫌過重，爰依刑法第59條規定，酌減其刑。
    爰審酌被告乙○○、丙○○犯罪之動機、目的，手段尚屬平
    和，所生損害亦非鉅大，兼衡渠等於犯罪後均能坦承犯行等
    一切情狀，分別量處如主文所示之刑，其中拘役部分，並均
    諭知易科罰金之折算標準。再查本件被告等犯罪時間在96年
    4 月24日以前，合於中華民國96年罪犯減刑條例所定得予減
    刑之規定，應依同條例第2 條第1 項第3 款之規定分別減刑
    如主文第一、二項所示。末查，被告丙○○前未曾受有期徒
    刑以上刑之宣告，有臺灣高等法院被告全國前案紀錄表附卷
    可參，其因短於思慮，致罹刑章，犯後業深表悔悟，經此次
    教訓，當知所警惕，而無再犯之虞，本院認前開對其宣告之
    刑，以暫不執行為適當，爰併予宣告緩刑二年，以啟自新。
據上論斷，應依刑事訴訟法第299 條第1 項前段，刑法第28條、
第201 條第1 項、第171 條第1 項、第172 條、第41條第1 項前
段、第74條第1 項第1 款，刑法施行法第1 條之1 ，中華民國96
年罪犯減刑條例第2 條第1 項第3 款、第7 條，判決如主文。
本案經檢察官劉仕國到庭執行職務
中　　華　　民　　國　　96　　年　　11　　月　　9 　　日
　　　　　　　　　刑事第一庭    審判長法　官　陳恆寬
                                      法  官  陳福來
                                      法  官  張江澤
以上正本證明與原本無異。
如不服本判決，應於判決送達後10日內，向本院提出上訴狀。
　　　　　　　　　　　　      　　　　書記官　林怡秀
中　　華　　民　　國　　96　　年　　11　　月　　9 　　日
附錄本案論罪科刑法條全文：
刑法第171條
未指定犯人，而向該管公務員誣告犯罪者，處一年以下有期徒刑
、拘役或三百元以下罰金。
未指定犯人，而偽造、變造犯罪證據，或使用偽造、變造之犯罪
證據，致開始刑事訴訟程序者，亦同。
刑法第201條
意圖供行使之用，而偽造、變造公債票、公司股票或其他有價證
券者，處三年以上十年以下有期徒刑，得併科三千元以下罰金。
行使偽造、變造之公債票、公司股票或其他有價證券，或意圖供
行使之用，而收集或交付於人者，處一年以上七年以下有期徒刑
，得併科三 千元以下罰金。
